臺灣高等法院刑事判決
                                   108年度上訴字第4021號
上  訴  人  臺灣桃園地方檢察署檢察官
被      告  徐浩恩（原名徐清淵）





上列上訴人因被告違反槍砲彈藥刀械管制條例案件，不服臺灣桃
園地方法院108年度訴字第145號，中華民國108年8月22日第一審
判決（起訴案號：臺灣桃園地方檢察署106年度偵字第13485號）
，提起上訴，本院判決如下：
    主  文
上訴駁回。
    理  由
一、公訴意旨略以：被告徐浩恩（下稱被告）明知具有殺傷力之
    子彈及相關主要組成零件（起訴書贅載具有殺傷力之改造手
    槍），均屬槍砲彈藥刀械管制條例所管制之物品，非經主管
    機關許可，不得持有，仍於民國106 年5 月22日凌晨2 時35
    分許前之某時，以不詳方式取得含土造金屬槍管1 支之改造
    手槍1 支（含彈匣1 個，槍枝管制編號：0000000000號，欠
    缺撞針，不具殺傷力）及具殺傷力之8.9 ±0.5mm 非制式子
    彈3 顆（下稱槍枝零組件及子彈）後而持有之。嗣其於106 
    年5 月22日凌晨2 時35分許前之某時，攜帶前開槍枝零組件
    及子彈而搭乘黎修銘（另經臺灣桃園地方檢察署，下稱桃園
    地檢，檢察官為不起訴之處分）所駕駛、懸掛車牌號碼00-0
    000 號車牌兩面之車牌號碼0000-00 號自用小客車（下稱本
    案車輛），至桃園市○○區○○路000 號前，於黎修銘離車後，
    因違規停車，為警於106 年5 月22日凌晨2 時35分許，對坐
    在本案車輛後座之被告進行攔檢盤查，並經被告同意搜索，
    於106 年5 月22日凌晨2 時45分許，經警在本案車輛後座椅
    墊上當場扣得前開槍枝零組件及子彈而查獲。因認被告係涉
    犯槍砲彈藥刀械管制條例第13條第4 項之未經許可持有槍砲
    之主要組成零件罪及同條例第12條第4 項之未經許可持有子
    彈罪嫌等語。
二、按犯罪事實應依證據認定之，無證據不得認定犯罪事實；不
    能證明被告犯罪者，應諭知無罪之判決，刑事訴訟法第154
    第2 項、第301 條第1 項分別定有明文。又事實之認定，應
    憑證據，如未能發現相當證據，或證據不足以證明，自不能
    以推測或擬制之方法，為裁判基礎。再認定犯罪事實，所憑
    之證據，雖不以直接證據為限，間接證據亦包括在內，然無
    論直接或間接證據，其為訴訟上之證明，須於通常一般之人
    均不致於有所懷疑，而得確信其為真實之程度者，始得據之
    為有罪之認定，倘其證明尚未達到此一程度，而有合理性懷
    疑之存在時，即無從為有罪之認定（最高法院40年台上字第
    86號、76年台上字第4986號判例參照）。
三、公訴意旨認被告涉犯槍砲彈藥刀械管制條例第13條第4 項之
    未經許可持有槍砲之主要組成零件罪及同條例第12條第4 項
    之未經許可持有子彈罪嫌，無非係以被告於警詢及偵查中之
    供述、證人邱柏樺、黎修銘、陳明德、李佩芬於偵訊時之證
    述、內政部警政署刑事警察局106 年6 月15日刑鑑字第1060
    051663號鑑定書、內政部106 年9 月30日內授警字第106087
    2936號函、自願受搜索同意書、桃園市政府警察局搜索扣押
    筆錄暨扣押物品目錄表、車輛詳細資料報表、職務報告各 1
    份及蒐證照片10張為主要論據。
四、訊據被告堅詞否認有何公訴意旨所指之未經許可持有槍枝零
    組件及子彈等犯行，辯稱：扣案槍枝零組件及子彈均非我所
    有，而係黎修銘所有等語。經查：
(一)員警於106 年5 月22日凌晨2 時35分許，在桃園市○○區○○路
    000 號前，對被告乘坐之本案車輛進行搜索，並於該車後座
    扣得槍枝零組件及子彈，又扣案之槍枝零組件及子彈經送請
    內政部警政署刑事警察局鑑定結果，送鑑手槍1 支（槍枝管
    制編號：0000000000號），認係改造手槍，由仿半自動手槍
    製造之槍枝，換裝土造金屬槍管而成，經操作檢視，欠缺撞
    針，無法供擊發子彈使用，認不具殺傷力；送鑑子彈3 顆，
    認均係非制式子彈，由金屬彈殼組合直徑8.9 ±0.5mm 金屬
    彈頭而成，採樣1 顆試射，可擊發，認具殺傷力；又經拆解
    前開改造手槍，具金屬滑套（不含撞針）、土造金屬槍管、
    金屬槍身、金屬彈匣等零件，前揭土造金屬槍管，認屬內政
    部86年11月24日台（86）內警字第0000000 號公告之槍砲主
    要組成零件；餘金屬滑套等物品，認均非屬公告之槍砲主要
    組成零件等情，有桃園市政府警察局搜索扣押筆錄暨扣押物
    品目錄表、刑案現場照片、內政部警政署刑事警察局106 年
    6 月15日刑鑑字第1060051663號鑑定書及內政部106 年9 月
    30日內授警字第1060872936號函各1 份在卷可稽【見臺灣桃
    園地方檢察署106 年度偵字第13485 號偵查卷宗（下稱偵卷
    ）第21至23頁、第31至33頁、第74至75頁、第106 頁】，是
    此部分之事實，首堪認定。
(二)又被告先辯稱前開扣案槍枝零組件及子彈均為陳明德所有（
    見偵卷第10頁背面至第11頁背面、第50頁背面至第51頁），
    嗣更稱：扣案槍枝零組件及子彈均係黎修銘所有，其為了替
    黎修銘脫罪，指認槍枝零組件及子彈均為具槍砲前科之陳明
    德持有【見偵卷第139 頁；原審107 年度審訴字第1729號刑
    事卷宗第40頁至第40頁背面；原審108 年度訴字第145 號刑
    事卷宗（下稱訴卷）第58至60頁】，所辯前後不一，經查：
 1、據證人陳明德於偵查及審理時證稱：扣案槍枝零組件及子彈
    都不是我的，我也未曾於106年5月22日凌晨駕駛00-0000號
    車輛，我聽李佩芬說當天晚上是黎修銘開的車子，黎修銘與
    被告間是朋友關係兼老闆及員工之關係，黎修銘是老闆，被
    告是員工，當時黎修銘與李佩芬在交往；本案案發後，被告
    和黎修銘說他們被抓到1 把槍，要我把它擔下來，被告有說
    他為了不讓老闆黎修銘出事，他要將槍推到我身上；刑案現
    場照片中之黑灰色包包好像是黎修銘拿來放槍的，而車子是
    李佩芬在使用，黎修銘與李佩芬當時在交往也經常使用，我
    與被告認識不到1年時間，沒有看過被告持有或使用槍枝等
    語（見偵卷第108 頁背面至第109 頁背面；訴卷第118 至12
    1 頁），核與被告更詞辯稱，互核一致，而參以證人陳明德
    既於偵審中具結擔保其證詞之可信性，衡情應無以擔負偽證
    罪刑責而虛偽證述，是證人陳明德就其親眼見聞，在受有具
    結程序及偽證罪之擔保之情形下所為證述情節，具有高度可
    信性。是證人陳明德就其證述未曾見過被告持有或使用扣案
    槍枝零組件及子彈等語，信屬真實。
 2、又觀諸證人李佩芬於偵訊及審理時證稱：案發當天我和黎修
    銘先前往中壢汽車旅館，黎修銘趁我在旅館睡覺時，將本案
    車輛開走等語（見偵卷第134 頁背面；訴卷第123 至126 頁
    ），復稱：為警搜索的車輛是我在使用的，我於案發當天在
    汽車旅館和黎修銘吵架，有看到黎修銘拿出槍，我本來已經
    離開汽車旅館，但擔心黎修銘會做出什麼事，所以又回去汽
    車旅館，看到黎修銘把槍放在桌上，黎修銘離開汽車旅館時
    ，我正在睡覺，我醒來沒有看到那把槍，刑案現場照片中置
    於本案車輛後座、拉鍊拉開的包包好像是黎修銘所有等語綦
    詳（見偵卷第134 頁背面；訴卷第123 至128 頁），佐以證
    人李佩芬於案發前僅見過被告1 、2 次，甚或對於被告之本
    名亦一無所知（見偵卷第134 頁背面；訴卷第127 頁），衡
    情證人李佩芬應無甘冒偽證罪刑罰之風險，刻意迴護被告而
    虛編不實證詞之可能及必要。堪認證人李佩芬針對本案車輛
    之使用狀況及車內置放包包應係證人黎修銘所有等情所為證
    述各節，可信為真。
 3、再者，證人黎修銘於審理時證稱：我於案發當天本來和李佩
    芬一起待在汽車旅館內，被告因為沒地方去，所以到汽車旅
    館找我，之後我要到桃園市○○區○○路000 號找綽號「樹哥」
    之人，被告跟著我一起離開汽車旅館，我駕駛本案車輛到達
    桃園市○○區○○路000 號後，請被告將本案車輛開回汽車旅館
    還給李佩芬，本案車輛平時都是李佩芬在開等語（見訴卷第
    108 至114 頁），與被告供稱：黎修銘和我、李佩芬先一起
    待在汽車旅館房間，之後黎修銘駕駛本案車輛載我離開汽車
    旅館，待到達桃園市○○區○○路000 號前，黎修銘獨自下車等
    語大致相符（見訴卷第59頁），可見案發當天被告與證人黎
    修銘自李佩芬投宿之汽車旅館離開後，即由證人黎修銘駕駛
    本案車輛搭載被告離去，待抵至桃園市○○區○○路000 號前，
    證人黎修銘先行下車而獨留被告於該車內，嗣經警盤查違規
    停車而於該車查獲扣案槍枝零組件及子彈；而非被告最初指
    稱之陳明德所駕駛及持有扣案槍枝零組件及子彈等情。至證
    人黎修銘雖迭於偵訊及審理時否認扣案槍枝零組件及子彈為
    其所有（見偵卷第156頁背面，訴卷第107 頁），然衡以證
    人黎修銘亦明確證稱：偵卷第31頁照片所示放置扣案槍枝零
    組件及子彈的包包，好像不是被告的，我也不知道是誰的等
    語（見訴卷第115頁），是證人黎修銘針對案發當晚駕駛本
    案車輛搭載被告之情節，核與被告所自承各節相符，證人黎
    修銘固否認扣案槍枝零組件及子彈為其所持有之事實，惟證
    稱扣案槍枝零組件及子彈放之包包並非被告所有，亦未指稱
    在其所駕駛之本案車輛內之槍枝零組件及子彈為被告持有使
    用之事實，亦足徵被告辯稱其並未持有扣案槍枝零組件及子
    彈之辯詞，信屬有徵，而非虛言。
 4、綜上，本案員警係自證人黎修銘駕駛之本案車輛查獲並扣案
     槍枝零組件及子彈，據證人陳明德、李佩芬、黎修銘之證
    述各節，被告就本案車輛並無使用權限，亦未曾駕駛過；再
    佐以證人李佩芬及證人陳明德均一致證述刑案現場照片中之
    黑色包包似係證人黎修銘用以放置槍枝所用，且證人陳明德
    、李佩芬、黎修銘均未證稱扣案槍枝零件及子彈為被告持有
    或曾經持有使用之事實，足見被告辯稱扣案槍枝零組件及子
    彈均非其所有或持用等語，非毫無憑據，應非子虛。
(三)另按槍砲彈藥刀械管制條例所謂之「持有」，係指行為人將
    該條例所指之各式槍砲、彈藥、刀械、及主要組成零件，置
    於自己實力支配下之狀態而言；必須行為人主觀上對該等物
    品有執持占有、實行支配管領之意思，客觀上並已將之置於
    自己實力得為支配之狀態，始足當之（最高法院98年度台上
    字第854 號、第2366號判決意旨亦持此見解），申言之，亦
    並非僅知悉他人持有槍彈或與槍彈處於同一場域，即可論以
    共同持有，應有將他人槍彈置於自己實力支配之狀態，始可
    論之。查證人即查獲員警邱柏樺於偵查中證稱：被告第一時
    間看到員警十分慌張，被告開門準備下車時，起身動作碰到
    槍，導致槍從後座中間位置往下滑2 、3 公分，刑案現場照
    片所示即為槍枝之原始位置等語（見偵卷第150 頁背面）。
    觀諸刑案現場照片雖可見扣案含土造金屬槍管之槍枝零組件
    等物確係置於本案車輛後座中間位置（見偵卷第31頁），而
    被告既然乘坐於該車後座，對於該車後座置放扣案槍枝零組
    件及子彈等物，或有可能知悉；惟因被告對於本案車輛並無
    支配、控制或使用之權源，據前開證人陳明德、李佩芬及黎
    修銘等人之證述，均未曾指稱被告曾持有使用扣案槍枝零組
    件或子彈之事實，積極證據尚無法建立起被告對扣案之槍枝
    零組件及子彈之持有關係，縱使被告知悉扣案槍枝零組件及
    子彈放置在其所乘坐之本案車輛後座，以卷證資料僅得證明
    被告係偶然臨時之搭乘，亦無人證稱見聞被告曾持有扣案槍
    枝零組件及子彈，攜同上車或放置車內之情況，卷證資料亦
    無法證明被告確有接觸扣案槍枝零組件及子彈，或將扣案槍
    枝零組件及子彈據為己有之持有或使用，自不得以被告偶然
    短暫地與扣案槍枝零組件及子彈相鄰而坐，即認被告主觀上
    有何持有前開槍砲之主要組成零件及非制式子彈之犯意，客
    觀上即認其對前開槍砲之主要組成零件及子彈有何實力支配
    管領之可言。至員警所指被告看到員警十分慌張之證述，為
    主觀之判斷，尚不得據以認定被告就扣案槍枝零組件或子彈
    有公訴人所指之持有關係。是本案所呈現之積極事證，應認
    被告尚與槍砲彈藥刀械管制條例所規範「持有」槍砲之主要
    組成零件及子彈等犯罪行為有間，自不能以未經許可持有槍
    砲之主要組成零件及子彈等罪名相繩。
五、綜上所述，公訴意旨認被告涉犯未經許可持有槍枝零組件及
    子彈罪，其所憑之積極證據，均不足證明被告確有此犯行。
    此外，本院復查無其他積極證據足認被告有何公訴意旨所指
    之犯行，揆諸首揭條文及判例意旨，既不能證明被告犯罪，
    即應為無罪之諭知。
六、本院審理結果，認原審對被告為無罪之判決，已於原判決論
    述其理由，其結論並無違誤。檢察官上訴意旨略以：㈠扣案
    之槍枝零組件及子彈於證人黎修銘下車時，即放置在緊鄰被
    告座位旁，若係證人黎修銘所有，自應於離去時隨身攜離，
    或放置證人黎修銘隨手取之副駕駛座，不致放在緊鄰被告之
    後座椅墊之上；㈡證人李佩芬於原審審理時已證稱：那一天
    在汽車旅館睡著前，有看到黎修銘帶1支槍，但不確定是否
    是扣案之槍枝零組件及子彈等語（見訴卷第123、124頁），
    另證人陳明德亦證稱：無法確認黎修銘曾經試射成功且有打
    出子彈之槍枝是否與扣案之槍枝零組件是否是同1把等語（
    見訴卷第117頁），相較於本案扣案之物乃缺乏撞針，無法
    發射子彈，自與證人陳明德所證稱目擊黎修銘持有之該支手
    槍非屬同一，且本案扣案之槍枝零組件及子彈縱非被告所有
    ，而係由他人交予被告，本案以扣案槍枝零組件及子彈所置
    放之位置以觀，堪認已置於被告實力支配下。是原審判決僅
    採信證人李佩芬、陳明德對被告有利之證述，而忽略前開與
    常情相違之處，尚有認事用法之違誤云云，然查：
(一)槍砲彈藥刀械管制條例關於未經許可無故持有槍彈等違禁物
    罪之成立，除行為人客觀上有「持有」違禁物之行為外，尚
    須其有未經許可無故持有違禁物之主觀犯意始能成立。苟行
    為人主觀上欠缺此犯意，祇因偶然之事由，而有短暫接觸或
    靠近該違禁物之舉動，此單純之「舉動」尚難與應受違法評
    價之持有違禁物犯罪行為等視。故所謂持有，係指在實力支
    配管領之下而言，若只係知悉違禁物之存在，或偶然在旁自
    不構成非法持有。本案為警查獲時，被告正坐本案車輛內置
    放扣案槍枝零組件及子彈之後座，惟本案公訴人所舉積極證
    據，依前開所述，尚不能據此即推定被告主觀上無故持有違
    禁物之犯意及客觀上實力支配管領該槍枝零組件及子彈之行
    為，是被告之行為，核與未經許可無故持有槍枝零組件及子
    彈之構成要件不該當。至於公訴人所稱證人黎修銘何以不將
    扣案之槍枝零組件及子彈放置在副駕駛座，而係放在後座？
    何以不將扣案槍枝零組件及子彈隨身攜帶而係放在被告所在
    之後座旁側？等種種情節，本就存在諸多可能，而無定論，
    尚不得以公訴人就此所為推測非無可能，遽認公訴人所指被
    告持有扣案槍枝零組件及子彈之犯行即告成立；更況，本案
    既在探究被告就扣案槍枝零組件與子彈間之持有關係是否得
    依卷證資料加以建立，而非證人黎修銘就扣案槍枝零組件及
    子彈之持有關係是否已無可懷疑，恐不得以證人黎修銘就扣
    案槍枝零組件及子彈之持有關係存在公訴人所指有疑之處，
    即認扣案槍枝零組件及子彈必屬被告所持有，自應明辨。
(二)證人陳明德固於證稱：黎修銘曾經試射成功且有打出子彈之
    槍枝是否與扣案之槍枝零組件是否是同1把，無法分辨等語
    ，另證人李佩芬有看到黎修銘帶1支槍，但不確定是否是扣
    案之槍枝零組件及子彈等語。惟如前所述，本案非在探討證
    人黎修銘就扣案槍枝零組件及子彈之持有關係得否建立；申
    言之，證人黎修銘就扣案槍枝零組件及子彈縱然未必存在持
    有支配關係，亦不當然得據以推論扣案槍枝零組件及子彈必
    然係被告所持有。更況，上開證人陳明德、李佩芬均未曾證
    稱證人黎俢銘持有槍枝之數量及詳細狀況，縱證人陳明德所
    目擊可擊發子彈之手槍及證人李佩芬目睹黎修銘持有之手槍
    並非扣案槍枝零組件及子彈，亦不當然得以遽認被告與扣案
    槍枝零組件及子彈之持有關係必然存在；實則證人黎修銘就
    扣案槍枝零組件之持有關係得否建立，誠屬他案待釐清之爭
    點，核與本案被告就系爭槍枝零組件及子彈之持有關係無法
    建立一情，並不存在互斥或擇一關係。本案無法以被告偶然
    、短暫坐在扣案槍枝零組件及子彈之旁，併同為警查獲，即
    認被告就扣案槍枝零組件及子彈存在持有關係，另公訴人所
    指之證人邱柏樺、黎修銘、陳明德、李佩芬之證詞，亦均無
    法據以佐憑，是依罪疑為輕、利於被告之刑事認事用法之宗
    旨，不得遽認被告成立持有槍枝零組件及子彈等違禁物罪。
    是檢察官仍就原審採證認事適法職權行使及原判決已明白論
    斷之事項，再為法律上之爭執，指摘原審判決被告無罪不當
    ，為無理由，應予駁回。
據上論斷，應依刑事訴訟法第368條，判決如主文。
本案經桃園地檢檢察官薛全晉提起公訴，同署檢察官古御詩提起
上訴；臺灣高等檢察署檢察官羅建勛到庭執行職務。
中    華    民    國    109   年    1     月    9     日
                   刑事第三庭   審判長法  官  張惠立
                                      法  官  張江澤 
                                      法  官  劉兆菊
以上正本證明與原本無異。
檢察官如不服本判決，應於收受送達後10日向本院提出上訴書狀
，惟須受刑事妥速審判法第9條限制。其未敘述上訴之理由者，
並得於提起上訴後10日內向本院補提理由書(均須按他造當事人
之人數附繕本)「切勿逕送上級法院」。
刑事妥速審判法第9條：
除前條情形外，第二審法院維持第一審所為無罪判決，提起上訴
之理由，以下列事項為限：
一、判決所適用之法令牴觸憲法。
二、判決違背司法院解釋。
三、判決違背判例。
刑事訴訟法第 377 條至第 379 條、第 393 條第 1 款之規定，
於前項案件之審理，不適用之。
                                      書記官  陳佳微
中    華    民    國    109   年    1     月    9     日